【裁判字號】    97,聲判,11
【裁判日期】    971024
【裁判案由】    聲請交付審判
【裁判全文】
臺灣雲林地方法院刑事裁定              97年度聲判字第11號
聲  請  人
即  告訴人  甲○○
代  理  人  蔡金保律師
被      告  乙○○
上列聲請人即告訴人因告訴被告過失致重傷案件，不服臺灣高等
法院臺南分院檢察署檢察長中華民國97年9 月10日97年度上聲議
字第795 號駁回再議之處分（原不起訴處分案號：臺灣雲林地方
法院檢察署檢察官97年度偵字第3470號），聲請交付審判，本院
裁定如下：
    主  文
聲請駁回。
    理  由
一、按被害人之法定代理人或配偶，得獨立告訴；告訴人不服上
    級法院檢察署檢察長或檢察總長認再議為無理由而駁回之處
    分者，得於接受處分書後10日內委任律師提出理由狀，向該
    管第一審法院聲請交付審判；法院認為交付審判之聲請不合
    法或無理由者，應駁回之，刑事訴訟法第233 條第1 項、第
    258 條之1 第1 項、第258 條之3 第2 項前段，分別定有明
    文。本件聲請人即告訴人甲○○以被告乙○○涉嫌過失駕車
    致告訴人之配偶黃婉婷致重傷，涉犯刑法第284 條第1 項後
    段之過失致重傷罪嫌，向臺灣雲林地方法院檢察署檢察官提
    出告訴，經該署檢察官偵查終結後，以被告犯罪嫌疑不足為
    由，於民國97年8 月12日，以97年度偵字第3470號為不起訴
    處分，聲請人聲請再議，復經臺灣高等法院臺南分院檢察署
    檢察長於97年9 月10日，以97年度上聲議字第795 號處分駁
    回，聲請人於97年9 月16日收受臺灣高等法院臺南分院檢察
    署處分書後，即委任律師為代理人，於97年9 月24日向本院
    聲請交付審判等情，有各該處分書、送達回證及刑事聲請交
    付審判狀等在卷可稽，依前揭規定，本件聲請應屬適法，合
    先敘明。
二、聲請交付審判意旨略以：被告於97年1 月24日凌晨3 時50分
    許，駕駛車號5H-1607 號自小客車，沿雲林縣北港鎮縣往四湖鄉方向行駛，途經雲155 縣道鹿場段時，被告明
    知汽車駕駛時，駕駛人應注意車前狀況，隨時採取必要安全
    措施，而按當時狀況並無不能注意之情事，竟疏未注意同向
    前方有聲請人之配偶黃婉婷騎車牌號碼KU7-787 號重型機車
    ，致被告所駕自小客車追撞黃婉婷所騎機車，致黃婉婷人車
    倒地，受有頭部外傷併顱內出血等傷害，是被告顯涉犯刑法
    第284 條第1 項後段過失重傷害罪嫌，詎聲請人提出告訴，
    該管檢察官在偵查終結後，竟以犯罪嫌疑不足為由，對被告
    為不起訴處分，聲請人提起再議亦遭處分駁回。然而，本案
    證據取捨有下列瑕疵，懇准裁定交付審判：
  (一)被告辯稱車禍發生之時間應係當日凌晨3 點11分，經聲請人
    調閱馬祖醫院錄影光碟後發現，被告之自小客車於當日3 時
    11分即在醫院現場，何以被告會為上開供詞？堪認黃婉婷所
    受傷害另有實情。況且被告返家之方向與黃婉婷恰巧相反，
    何以被告會稱其開車跟在黃婉婷後面，足見被告意圖掩飾非
    法之行為存在。
  (二)證人丁春梅雖於警詢中證稱其與被告、黃婉婷至卡拉OK喝酒
    ，直至案發當日凌晨3 時20分才離開，然其證詞與前揭醫院
    錄影光碟所顯示之時間相矛盾，可認證人丁春梅之證詞與事
    實不符，有迴護被告之嫌疑。
  (三)肇事地點慢車道上有死貓1 隻，無法確定是否係遭黃婉婷所
    騎乘之機車輾斃，逕以遭輾斃之死貓1 隻推論被告所稱為可
    採，證據取捨尚嫌速斷。
  (四)案發當日凌晨氣溫僅有攝氏15度，黃婉婷理應身穿風衣後才
    騎車上路，果爾，該風衣應有車禍造成之破損痕跡，惟被告
    交給聲請人之上開風衣並未有任何破損現象，黃婉婷確有手
    部及腳部之擦傷，在在可證雲林縣北港鎮○○○○ ○道鹿場段
    並非第一現場。
三、按犯罪事實應依證據認定之，無證據不得認定犯罪事實，刑
    事訴訟法第154 條第2 項定有明文。又認定不利於被告之事
    實，須依積極證據，苟積極證據不足為不利於被告事實之認
    定時，即應為有利於被告之認定。另聲請人之告訴，係以使
    被告受刑事訴追為目的，是其陳述是否與事實相符，仍應調
    查其他證據以資審認，最高法院分別著有30年上字第816 號
    判例及52年臺上字第1300號判例足資參照。次按刑事訴訟法
    第258 條之1 規定告訴人得向法院聲請交付審判，係對於「
    檢察官不起訴或緩起訴裁量權」制衡之外部監督機制，法院
    僅就檢察官所為不起訴或緩起訴之處分是否正確加以審查，
    以防止檢察機關濫權，故法院裁定交付審判，即如同檢察官
    提起公訴使案件進入審判程序，是法院裁定交付審判之前提
    ，必須偵查卷內所存證據已符合刑事訴訟法第251 條第1項
    規定「足認被告有犯罪嫌疑」檢察官應提起公訴之情形，亦
    即該案件已經跨越起訴門檻。依此立法精神，同法第258 條
    之3 第3 項規定法院審查聲請交付審判案件時得為必要之調
    查，其調查證據之範圍，自應以「偵查中曾顯現之證據」為
    限，不得就告訴人新提出之證據再為調查，亦不得蒐集偵查
    卷以外之證據，否則將與刑事訴訟法第260 條之再行起訴規
    定混淆不清。
四、經查：
  (一)被告於偵查中堅決否認有何過失致重傷之犯行，辯稱：97年
    1 月24日凌晨，我與黃婉婷、丁春梅一同前往雲林縣北港鎮
    ○○路卡拉OK喝酒，直至約凌晨3 時30分許離開，因為我那
    時看黃婉婷騎機車很不穩，我就開車跟在黃婉婷機車後面，
    希望送黃婉婷安全到家，黃婉婷騎到車禍現場時，我有看到
    1 隻貓由左方快車道衝出，剛好黃婉婷之機車壓到那隻貓因
    而重心不穩人車倒地，我看到黃婉婷躺在地上，我就趕快下
    車，因為黃婉婷還有意識，但很痛苦呻吟，我拉黃婉婷到車
    上，我怕後面的人會壓到機車，所以也將機車牽到旁邊，然
    後車子掉頭送到媽祖醫院，同時打電話給丁春梅說這件事，
    並請丁春梅聯絡黃婉婷之家人，之後我就先回家等語，核與
    證人丁春梅於警詢中證稱：97年1 月24日凌晨0 時30分許，
    我與乙○○、黃婉婷前往北港彩稅卡拉OK喝酒，一直到同日
    3 時20分才離開，當時乙○○、黃婉婷往同一方向離開，我
    從另一方向，至同日凌晨4 時5 分許，乙○○打電話給我說
    黃婉婷出車禍，我就轉往媽祖醫院急診室，然後在急診室門
    口看到乙○○、黃婉婷，過10分鐘乙○○就離開等語大致相
    符。又觀諸警卷所附照片可知，被告所駕駛前揭自小客車外
    觀完整，並無明顯之碰撞或刮痕，而黃婉婷所騎上開機車後
    方亦無遭撞痕跡，僅於機車車身右側留有刮痕，故被告所駕
    駛之該自小客車是否有與黃婉婷所騎前揭機車發生碰撞，進
    而肇至黃婉婷成傷，顯有疑問。況且，警卷所附現場照片顯
    示該肇事地點慢車道處確有遭輾斃之死貓1 隻。綜上研判，
    被告所辯係因有1 隻貓由左方快車道衝出，致黃婉婷所騎機
    車壓到貓後，重心不穩摔倒成傷之詞，即非不能採信。
  (二)聲請人所指之上開疑點，經核皆與被告是否構成過失致重傷
    之罪責無涉。又本院調查證據之範圍，既以「偵查中曾顯現
    之證據」為限，則聲請人再聲請本院傳喚丁春梅到庭證述案
    發經過，並請求本院調取前揭風衣勘驗云云，參前所述，難
    允所請，特予說明。
五、綜上所述，聲請人所指被告涉有過失致重傷罪嫌，卷內缺乏
    積極證據可資證明，原不起訴處分書及再議處分書既已詳為
    調查說明，認無積極證據足認被告有何聲請人所指訴之犯行
    存在，依刑事訴訟法第252 條第10款之規定予以不起訴處分
    ，並駁回再議之聲請，於法並無違誤之處。聲請人猶執前詞
    ，指摘原處分及駁回再議處分不當，求予裁定交付審判，洵
    無理由，應予駁回。
六、依刑事訴訟法第258 條之3 第2 項前段，裁定如主文。
中    華    民    國    97    年    10    月    24    日
                  刑事第五庭  審判長法  官 侯 廷 昌
                                    法  官 藍 家 偉
                                    法  官 王 紹 銘
以上正本證明與原本無異。
本裁定不得抗告。
                                    書記官 王 秀 如
中    華    民    國    97    年    10    月    24    日


司法院資訊處製作；財團法人民間司法改革基金會備份。
